臺灣高等法院民事裁定　　　　　　　　　 96年度抗字第134號
抗　告　人　台裕股份有限公司
法定代理人　甲○○
抗　告　人　乙○○
抗告人因與親愛的攝影有限公司等間聲明異議事件，對於中華民
國96年1月5日臺灣臺北地方法院95年度執字第45313 號所為裁定
提起抗告，本院裁定如下：
    主  文
原裁定關於核定訴訟標的價額部分廢棄。
右廢棄部分，本件訴訟標的價額核定為新台幣參佰壹拾伍萬玖仟
肆佰元。
其餘抗告駁回。
抗告費用由相對人負擔。
    理  由
一、本件抗告人台裕股份有限公司（下稱台裕公司）、「乙○○
    」於民國95年10月5日對原法院95年9月25日命補繳執行費之
    裁定聲明異議，原法院於96年1月5日駁回該聲明異議，其當
    事人欄雖以台裕公司及其法定代理人「甲○○」為聲明人，
    惟理由欄已就抗告人「乙○○」聲明異議部分為裁定，顯見
    原裁定當事人欄以「甲○○」為聲明人係誤載，茲抗告人「
    乙○○」對原裁定聲明不服，於法並無不合，合先敘明。
二、抗告意旨略以：(一)關於金錢債權部分：抗告人聲請執行之金
    錢債權，係請求返還承租房屋外，附帶主張積欠租金，依民
    事訴訟法第77條之2第2項之規定及最高法院29年上字第935
    號判例意旨，附帶請求積欠租金部分不應併入訴訟標的價額
    ，原裁定與上開規定不合；(二)關於返還房屋之執行標的價額
    部分：依最高法院95年度台聲字第609號、95年度台上字第9
    49號、91年度台上字第670 號判決，皆以房屋課稅現值據以
    認定房屋現值，原裁定以系爭房屋月租金120 倍核計價額，
    似乏依據。況稅捐機關核定房屋課稅現值之依據，係依房屋
    使用執照記載構造、用途、總層數、面積等項目，再參照縣
    市不動產評價委員會評定之各類標準數據，並排除地下室用
    途為機房、抽水機、未營業之停車場、防空避難室等及其它
    可免稅之面積，依卡序分別換算核計之現值。故房屋課稅現
    值既經稅捐機關按上開程序核計，並非漫無依據，且已參酌
    縣市不動產評價委員會評定之各類標準數據，應為可採，原
    裁定不應拒絕適用，為此求予廢棄原裁定等語。
三、關於核定訴訟標的價額部分：
  (一)按強制執行法第28條之2 規定「關於強制執行費用，本法未
    規定者，準用民事訴訟費用有關之規定」；又「以一訴主張
    數項標的者，其價額合併計算之；以一訴附帶主張利息或其
    孳息、損害賠償、違約金或費用者，不併算其價額」民事訴
    訟法第77條之2第2項亦定有明文。再「(二)被上訴人在第一審
    起訴，除請求令上訴人遷讓承租之房屋外，並請求追償該房
    屋之欠租，其追倘欠租部份係附帶主張孳息，依民事訴訟法
    第405條第2項（現民事訴訟法第第77條之2第2項），於計算
    訴訟標的之價額時，欠租之數額不應併算其內。(三)訴訟費用
    暫行規則第9條（現民事訴訟法第77條之9）所謂因租賃權涉
    訟，係指以租賃權為訴訟標的之訴訟而言，其以租賃關係已
    經終止為原因，請求遷讓房屋之訴，係以租賃物返還求權為
    訴訟標的，非以租賃權為訴訟標的，其訴訟標的之價額，應
    以房屋之價額為準」（最高法院29年上字第935號及32年抗
    字第765號判例意旨及36年度民刑事庭會議決議意旨(九)參照
    ）。
  (二)經查，抗告人於95年9月21日以原法院95年度北簡字第18975
    號確定判決為執行名義，聲請強制執行，聲請執行事項為：
    (一)返還房屋部分：相對人親愛的攝影有限公司應分別將台北
    市○○區○○段1 小段5471號、5472號建物，即門牌號碼台
    北市○○○路○段57號1樓、2樓房屋（下稱系爭1樓、2樓房
    屋）騰空遷讓返還抗告人台裕公司、乙○○。(二)金錢給付部
    分：(1)相對人親愛的攝影有限公司、丙○○應依序連帶給付
    抗告人台裕公司、乙○○各新台幣（以下同）69萬元、9 萬
    元，及均自95年7月7日起，至清償日止，按年息5%計算之利
    息。(2)相對人親愛的攝影有限公司、丙○○應自95年7 月19
    日起至騰空遷讓返還系爭1樓房屋之日止，按月連帶給付抗
    告人台裕公司23萬元。(3)相對人親愛的攝影有限公司、丙○
    ○應自95年7月19日起至騰空遷讓返還系爭2樓房屋之日止，
    按月連帶給付抗告人乙○○3 萬元等情，有原法院95年度北
    簡字第18975號判決正本及確定證明書在卷可按（見原審卷6
    －10頁）。核其請求遷讓房屋之訴，係以租賃物返還請求權
    為訴訟標的，揆之首揭說明，其訴訟標的之價額，應以系爭
    1、2樓房屋之價額為準。又依民事訴訟法第77條之1第2項規
    定，應以該房屋起訴時之交易價額為準，核定其註訟標的之
    價額，無交易價額者，以原告就訴訟標的所有之利益為準。
    所謂原告就訴訟標的所有之利益，係指依原告訴之聲明，如
    獲勝訴之判決，原告可能獲得之利益為何，即核定為其訴訟
    標的之價額。法院於核定時，應依職權調查證據，故可命當
    事人陳報該房屋價額。查，本件抗告人陳報系爭1樓、2樓房
    屋之價額，分別為1,334,100元、1,825,300元，合計3,159,
    400元，業據提出載明房屋課稅現值之94年房屋稅繳款書為
    證（見原審卷12頁），參酌稅捐機關檢定房屋課稅現值之依
    據，係「依房屋使用執照記載構造、用途、總層數、面積．
    ．．．．．等項目，再參照縣市不動產評價委員會評定之各
    類標準數據，並排除地下室用途為機房、抽水機、未營業之
    停車場、防空避難室等及其它可免稅之面積，依卡序分別換
    算核計之現值」，有財政部財稅資料中心網站資料可憑（見
    本院卷12頁）。是房屋課稅現值既經稅捐機關依上開程序核
    計，且已參酌縣市不動產評價委員會評定之各類標準數據等
    資料，則抗告人主張應以系爭房屋1、2樓之課稅現值作為該
    房屋價值之依據，並以之計算本件訴訟標的之價額，於法並
    無不合（最高法院95年度台聲字第609 號、95年度台上字第
    949號、91年度台上字第670號裁判意旨參照），應可採信。
    原裁定以系爭1、2樓房屋月租金120 倍核計該屋之價額，似
    乏依據，而不足採。另抗告人聲請執行之金錢債權，係請求
    返還承租房屋外，附帶請求給付積欠之租金，揆之首揭說明
    ，自不應併入計算訴訟標的之價額，原裁定認抗告人聲請執
    行金錢債權部分為獨立之執行標的，應另行計算執行費，亦
    屬有誤。是原裁定關於核定訴訟標的價額部分，既有不當，
    爰由本院將原裁定廢棄，核定訴訟標的價額如主文第二項所
    示。
四、關於命補繳裁判費部分：
    按命補繳裁判費之裁定，為訴訟進行中所為之裁定，依民事
    訴訟法第483 條規定「不得抗告」。抗告人就之提起抗告，
    自有未合，應予駁回。惟原裁定關於核定訴訟標的價額部分
    既經廢棄，有如前述。從而，原裁定關於命補繳裁判費之數
    額，已失附麗，應於訴訟標的之價額核定確定後，重新命抗
    告人補繳，併此敘明。
五、據上論結，本件抗告為一部有理由、一部無理由，爰裁定如
    主文。
中　　華　　民　　國　　96　　年　　7 　　月　　9 　　日
                    民事第五庭
                        審判長法　官  魏麗娟
　　　　　　　　　　  　　　　法　官  陳博享
　　　　　　　　　　　  　　　法　官  蔡芳齡
正本係照原本作成。
關於訴訟標的價額之核定部分，除以適用法規顯有錯誤為理由，
並經本院許可外，不得再抗告。如提起再抗告，應於收受後10
日內委任律師為訴訟代理人向本院提出再抗告狀。並繳納再抗告
費新台幣１千元。
其餘不得再抗告。
中　　華　　民　　國　　96　　年　　7 　　月　　11　　日
                              書記官 蔡錦輝
